臺灣臺南地方法院刑事判決
109年度易字第1206號
公  訴  人  臺灣臺南地方檢察署檢察官
被      告  蔡聖弘


上列被告因恐嚇取財案件，經檢察官提起公訴（109年度偵字第1
2771號）及移送併辦（109年度偵字第21869號），本院判決如下
：
    主  文
丁○○幫助犯恐嚇取財罪，累犯，處有期徒刑伍月，如易科罰金
，以新臺幣壹仟元折算壹日。 
    犯罪事實
一、丁○○明知若將自己申辦之行動電話門號預付卡交付他人使用
    ，可能淪為他人作為財產犯罪之工具使用，並能預見可能因
    而幫助他人從事恐嚇取財犯罪，竟不違背其本意，仍基於幫
    助他人恐嚇取財之不確定故意，於民國109年3月12日某時許
    ，向遠傳電信股份有限公司申辦門號0000000000、00000000
    00號行動電話預付卡後，遂將前揭門號預付卡交付予真實身
    分不詳之成年人，而容任該人使用以遂行恐嚇取財犯罪。嗣
    該人取得丁○○前揭門號預付卡後，即意圖為自己不法所有，
    基於恐嚇取財之犯意，分別為下列犯行：
  ㈠於109年4月9日13時54分許，使用門號0000000000號預付卡，
    撥打甲○○父親所使用之門號0000000000號行動電話，向甲○○
    恫嚇稱：你的1隻賽鴿腳環號碼尾數「70」被我捕到，須匯
    款新臺幣（下同）8,070元贖回賽鴿等語，惟甲○○於同日14
    時47分許，僅匯款70元至指定之中國信託銀行帳號：000000
    000000號周文賢（由檢察官另案偵辦）帳戶而未遂；於同年
    月12日13時41分許，再次撥打甲○○所使用之門號0000000000
    號行動電話，向甲○○恫嚇稱：你的1隻賽鴿腳環號碼尾數「7
    2」被我捕到，須匯款15,010元贖回賽鴿等語，惟甲○○於同
    日13時54分許，僅匯款10元至指定之渣打銀行帳號：000000
    00000000號周文賢帳戶而未遂。
  ㈡於109年4月20日10時4分許，使用門號0000000000號預付卡，
    撥打丙○○所使用之門號0000000000號行動電話，向丙○○嚇稱
    ：已擄走你飼養之5隻賽鴿，需要付款才能放回等語，復於
    同日11時49分許，使用門號0000000000號預付卡，傳簡訊給
    丙○○，指示其匯款帳戶，因而致丙○○心生畏懼，委託其子楊
    健宏，分別於同日12時6分、12時13分許，在彰化縣○○市○○
    路○段00號全家員林安迪店，以ATM各轉帳3萬元至指定之陳
    柏翰（由檢察官另案偵辦）向綠界科技股份有限公司申請之
    交易虛擬帳號即中國信託商業銀行帳號000-00000000000000
    00號、000-0000000000000000號帳戶內。
二、案經臺南市政府警察局佳里分局報告及丙○○訴由彰化縣政府
    警察局員林分局報告臺灣彰化地方檢察署陳請臺灣高等檢察
    署檢察長核轉臺灣臺南地方檢察署檢察官偵查起訴及移送併
    辦。
    理  由
壹、證據能力部分：
　　按被告以外之人於審判外之陳述雖不符刑事訴訟法第159條
    之1至之4等4條之規定，而經當事人於審判程序同意作為證
    據，法院審酌該言詞陳述或書面陳述作成時之情況，認為適
    當者，亦得為證據，同法第159條之5第1項定有明文。經查
    ，本案下列據以認定被告丁○○犯罪所引用之供述證據，因被
    告於本院準備程序時，表示同意作為證據，而本院審酌上開
    供述證據資料製作時之情況，無不當取供及證明力明顯過低
    之瑕疵，認以之作為證據應屬適當，揆諸前開規定，認上開
    證據應有證據能力。除上開供述證據外，本案下列據以認定
    被告犯罪之非供述證據，並無證據證明係公務員違背法定程
    序取得，依同法第158條之4規定反面解釋，亦均有證據能力
    。
貳、認定犯罪事實所憑證據及理由：
一、訊據被告固坦承門號0000000000、0000000000號行動電話預
    付卡係其所申辦，惟矢口否認有何幫助恐嚇取財犯行，辯稱
    ：我是為了玩線上遊戲儲值，去不同家電信公司辦理預付卡
    ，辦完儲值後，我就將預付卡丟棄，門號是我親自去辦，我
    並沒有意圖將門號提供給犯罪集團使用云云。經查：
  ㈠被告於109年3月12日某時許申辦前揭門號預付卡，並由真實
    身分不詳之成年人取得後，該成年人遂基於恐嚇取財之犯意
    ，於上開時間利用前揭門號分別撥打電話、傳送簡訊，以鴿
    子遭擄為由，恐嚇被害人甲○○、丙○○，致渠等依指示將各該
    款項匯至周文賢、陳柏翰之人頭帳戶等情，為被告所不爭執
    ，核與證人即被害人甲○○於警詢；證人即告訴人丙○○於警詢
    及偵查中之證述情節，均相符合，復有被害人甲○○提出之郵
    政自動櫃員機交易明細表2紙、被害人甲○○所使用之0000000
    000號及甲○○父親所使用之0000000000號電話通聯調閱查詢
    單、渣打國際商業銀行股份有限公司109年4月30日渣打商銀
    字第1090011622號函附周文賢所有00000000000000號帳戶資
    料及明細、中國信託商業銀行股份有限公司109年5月4日中
    信銀字第109224839097616號函附周文賢所有000000000000
    號帳戶資料、交易明細及自動化交易LOG資料-財金交易各1
    份、告訴人丙○○提出之台新銀行自動櫃員機交易明細表翻拍
    照片、與犯罪集團手機通聯及簡訊翻拍照片各2張、告訴人
    丙○○所使用之門號0000000000號之電話通聯調閱查詢單1 紙
    ，被告申用之0000000000號電話查詢資料2紙、0000000000
    號電話通聯調閱查詢單1 紙、綠界科技股份有限公司109 年
    6 月5 日綠管外字第109060501 號函暨附虛擬帳號對應之相
    關資料1 份為證，此部分事實，堪先認定。
　㈡按行動電話門號為個人重要通訊工具，預付卡需持個人雙證
    件以查驗申辦人資格後，始得辦理，且申辦後之預付卡可重
    複儲值使用，存有一定之財產價值，並具有相當之專屬性，
    又近年來詐騙、擄鴿勒贖集團使用人頭電話遂行詐騙、恐嚇
    取財之事層出不窮，迭經新聞媒體一再報導，並經政府機關
    廣為宣導，是避免所申辦之行動電話門號被不法份子利用為
    恐嚇詐財或其他犯罪工具，應係一般人生活認知所易於體察
    之常識。又擄鴿勒贖之人既知利用他人之行動電話門號預付
    卡以掩飾真實身分，當亦知社會上一般具有通常智識之人，
    倘若行動電話門號遭竊或遺失，為防止拾取或竊得之人充為
    不法使用，必於發現之後即辦理掛失停話，甚至利用行動電
    話發話地點可由基地台位置追查之特點而報警協尋，故拾獲
    、竊取行動電話預付卡之人，實鮮少甘冒被查緝之風險而擅
    自持用，是該人應是在確定該電話不會被申請掛失停話及向
    警察機關報案竊盜、遺失之情況下，始使用前揭門號，以保
    證犯罪計畫順利實現。因此本案擄鴿勒贖之人既利用被告前
    揭門號預付卡恐嚇被害人甲○○及告訴人丙○○，顯見前開門號
    預付卡係由被告申辦後，在不詳時間、地點，提供予該擄鴿
    勒贖之人使用無訛。
  ㈢被告雖以前詞置辯，惟觀被告歷次供述，先於109年6月18日
    警詢時供稱：我申請到遊戲幣後，門號就丟棄，我申辦完門
    號，請朋友要來載我，當時所在位置臺南市○○區○○路000號
    附近，我立刻儲值完就將預付卡丟棄於路旁等語；於同年7
    月24日警詢時陳稱：我辦預付卡門號是因為我要玩手遊神來
    也博奕遊戲，領取遊戲幣後就將預付卡門號丟棄，在臺南市
    中西區金華路上的湯姆熊遊樂場將該預付卡都丟在垃圾桶內
    ，還有另外丟棄在哪裡我記不太起來等語；於同年9月11日
    偵查中供述：當天我是坐朋友開的車在佳里區行駛，我的預
    付卡儲值後，我就沿路丟等語；於本院審理中則稱：門號辦
    好後，我跟網友洗了2、3小時的遊戲幣，之後就將10支門號
    預付卡丟在電信公司那條路上的某間廟的垃圾桶等語，足見
    被告對於前揭門號預付卡丟棄地點，從警詢開始，歷經偵查
    、本院審理程序，說法大相逕庭，前後不一，倘被告申請預
    付卡真係為領取遊戲幣，且使用完隨即丟棄，豈有編造不同
    丟棄地點之必要？益徵被告實係將預付卡提供予他人無訛，
    其前詞所辯，顯係為卸脫責任，恣意捏造，實非可採。
二、綜上所述，被告所辯，無非事後狡飾之詞，不足採信。本案
    事證明確，被告上開犯行洵堪認定，應依法論科。　　
參、論罪科刑：
一、按刑法上之幫助犯，係對於犯罪與正犯有共同之認識，而以
    幫助之意思，對於正犯資以助力，而未參與實施犯罪之行為
    者而言，被告基於幫助之犯意，提供前揭門號預付卡予他人
    作為向被害人甲○○、告訴人丙○○勒贖之用，使他人得以遂行
    上開恐嚇取財之犯行，足見被告僅係參與恐嚇取財罪構成要
    件以外之行為，且無證據證明被告係以正犯而非以幫助犯之
    犯意參與犯罪，應認其所為係幫助犯而非正犯行為。是核被
    告所為，就被害人甲○○部分，係犯刑法第30條第1項前段、
    第346條第3項、第1項之幫助恐嚇取財未遂罪；就告訴人丙○○部分，係犯刑法第30條第1項前段、第346條第1項之幫助恐
    嚇取財既遂罪。
二、被告以一幫助行為，同時幫助他人向被害人甲○○、告訴人丙○○犯恐嚇取財罪未遂或既遂罪，係以一行為同時觸犯1個幫
    助恐嚇取財未遂罪及1個幫助恐嚇取財既遂罪，為想像競合
    犯，應依刑法第55條前段規定，僅從重論以1個幫助恐嚇取
    財既遂罪。
三、刑之加重、減輕：　
　　被告前因偽造文書、竊盜及詐欺等案件，經本院以104年度
    聲字第807號裁定應執行有期徒刑5年3月確定，於107年4月1
    6日縮短刑期假釋出監，於108年6月3日假釋期滿未經撤銷，
    視為執行完畢等情，有臺灣高等法院被告前案紀錄表可證。
    其於受有期徒刑之執行完畢後，5年內故意再犯本案有期徒
    刑以上之罪，為累犯。本院審酌被告於前案執行完畢後，理
    應產生警惕作用，惟其再犯本案，足認對刑罰反應力顯然薄
    弱，且被告並無司法院釋字第775號解釋意旨所指個案應量
    處最低法定刑，又無法適用刑法第59條減輕其刑，而應依此
    解釋意旨裁量不予加重最低本刑之情形，爰依刑法第47條第
    1項規定加重其刑。另被告以幫助他人恐嚇取財之意思，參
    與犯罪構成要件以外之行為，為幫助犯，依刑法第30條第2
    項規定，按正犯之刑減輕之，並依法先加後減之。
四、爰審酌被告輕率地將所申辦之行動電話門號預付卡交予他人
    作為犯罪工具，使該他人持以用來恐嚇被害人甲○○、告訴人
    丙○○，不僅造成告訴人丙○○受有財產損害，亦使執法人員難
    以追查犯罪者之真實身分；參以被告犯後否認犯行之態度，
    未有悔意，且迄今未與被害人甲○○、告訴人丙○○達成和解或
    獲得原諒；兼衡被告供稱為高中肄業、目前為鐵路局約聘員
    工、月薪約4萬元、需扶養1名未成年子女及父母親等一切情
    狀，量處如主文所示之刑，並諭知易科罰金之折算標準。
肆、檢察官移送併辦部分，核與本案起訴之犯罪事實屬裁判上一
    罪關係，為起訴效力所及，本院自應併予審酌，附此敘明。
據上論斷，應依刑事訴訟法第299 條第1 項前段，判決如主文。
本案經檢察官陳昆廷提起公訴，檢察官許嘉龍移送併辦，檢察官
乙○○到庭執行職務。　
中　　華　　民　　國　　110 　年　　5 　　月　　6 　　日
　　　　　　　　　刑事第十二庭  審判長法　官  包梅真
　　　　　　　　　                    法  官  莊政達
　　　　　　　　　                    法  官  陳貽明
以上正本證明與原本無異。
如不服本判決應於收受本判決後20日內向本院提出上訴書狀，並
應敘述具體理由。其未敘述上訴理由者，應於上訴期間屆滿後20
日內向本院補提理由書狀（均須按他造當事人之人數附繕本）「
切勿逕送上級法院」。 
    　　　　　　　　　　　　　　　　　書記官  張鈞雅
中　　華　　民　　國　　110 　年　　5 　　月　　6 　　日
附錄本案論罪科刑法條：
中華民國刑法第30條
（幫助犯及其處罰）
幫助他人實行犯罪行為者，為幫助犯。雖他人不知幫助之情者，
亦同。
幫助犯之處罰，得按正犯之刑減輕之。

中華民國刑法第346條
意圖為自己或第三人不法之所有，以恐嚇使人將本人或第三人之
物交付者，處6月以上5年以下有期徒刑，得併科3萬元以下罰金
。
以前項方法得財產上不法之利益或使第三人得之者，亦同。
前二項之未遂犯罰之。